臺灣新竹地方法院刑事判決　　　　　　　 96年度訴字第449號
公　訴　人　臺灣新竹地方法院檢察署檢察官
被　　　告　甲○○
上列被告因懲治走私條例等案件，經檢察官提起公訴（96年度偵
字第704號），經本院合議庭裁定行簡式審判程序，判決如下：
    主  文
甲○○私運管制物品進口逾公告數額，累犯，處有期徒刑壹年。
減為有期徒刑陸月。
    事  實
一、甲○○前因違反懲治走私條例案件，經最高法院於民國92年
    1月29日以92年度臺上字第562號判決判處有期徒刑7月確定
    ，於92年10月10日執行完畢。其為新竹漁港籍「欣揚16號」
    漁船（編號：CT4-1433號）之船長，詎不知警惕，於96年1
    月13日上午5時40分許，與不知情之船員蔡清平、史金全、
    楊清泉（均另經臺灣新竹地方法院檢察署檢察官為不起訴處
    分）由新竹漁港報關出港後，未經主管機關許可，竟於同年
    1月14日中午12時許，將上開漁船航行至大陸地區福建省長
    樂縣松下港外海約2、3海浬處之大陸地區人民經營之海上養
    殖場（大陸地區沿岸基準點起算12海浬內皆屬於大陸地區）
    ，向大陸地區人民購買購入行政院公告管制物品項目之黃花
    魚、肉魚、白鯧魚、白腹魚、鰻魚、金線鰱魚、鮸魚、比目
    魚、加納魚等魚貨，由姓名、年籍不詳之成年大陸魚工搬運
    上船，欲走私魚貨來臺販售圖利。嗣於同年1月18日上午6時
    37分許，甲○○駕駛上述漁船自大陸地區返航至新竹漁港外
    海約5.369海浬處時（北緯24度54分758秒，東經120度49分
    535秒），為行政院海岸巡防署海洋巡防總局第三海巡隊執
    行安檢清艙，並當場查獲甲○○未經許可輸入大陸地區黃花
    魚11,070公斤、肉魚共4,600公斤、白鯧魚425公斤、白腹魚
    112公斤、鰻魚200公斤、金線鰱魚180公斤、鮸魚共2,395公
    斤、比目魚480公斤、加納魚1,800公斤（共計21,262公斤）
    等屬於行政院公告之管制物品，且完稅價格共計新臺幣（下
    同）811,900元，已逾行政院公告數額。
二、案經臺灣新竹地方法院檢察署檢察官指揮行政院海岸巡防署
    海洋巡防總局第三海巡隊移送偵查起訴。
    理  由
一、本件被告甲○○所犯懲治走私條例第2條及臺灣地區與大陸
    地區人民關係條例第80條之罪，均非死刑、無期徒刑、最輕
    本刑為3年以上有期徒刑之罪，或高等法院管轄第一審之案
    件，被告於本院準備程序進行中，就被訴事實為有罪之陳述
    ，經本院合議庭認合於刑事訴訟法第273條之1之規定，裁定
    進行簡式審判程序，合先敘明。
二、認定犯罪事實所憑證據及理由
（一）被告甲○○自行決定將上開漁船航行至大陸地區領域內之
      福建省長樂縣松下港外海約2、3海浬處，向大陸地區人民
      購買遭查扣之魚貨並由大陸魚工搬運上船，欲將魚貨運回
      臺販售圖利，並於返航至新竹漁港外為行政院海岸巡防署
      海洋巡防總局第三海巡隊查獲等情業經被告自警詢、偵查
      中乃至審理中供認不諱。核與證人即蔡清平、史金全、楊
      清泉於偵查中證述相符，復有行政院農業委員會漁業執照
      、機漁船（含船員）進出港檢查表、行政院海岸巡防署海
      洋巡防總局第三海巡隊檢查紀錄表、查獲案件位置圖、PP
      -10031艇職務報告及查獲照片34張在卷可按。
（二）上揭被告甲○○所駕駛漁船遭查扣黃花魚11,070公斤、肉
      魚共4,600公斤、白鯧魚425公斤、白腹魚112公斤、鰻魚2
      00公斤、金線鰱魚180公斤、鮸魚共2,395公斤、比目魚48
      0公斤、加納魚1,800公斤（共計21,262公斤）等魚貨且該
      魚貨完稅價額總計811,900元等情，亦有行政院海岸巡防
      署海洋巡防總局第三海巡隊檢查紀錄表、海巡防總局第三
      海巡隊扣押筆錄、扣押物品目錄表、財政部臺北關稅局點
      收行政院海岸巡防署海洋巡防總局第三海巡隊機關部隊移
      交緝獲走私物品運輸工具扣押收據及財政部臺北關稅局96
      年3月28日北普法字第0961006711號函及所附臺北關稅局
      法務室送查價單、緝私報告書各1件可按。
（三）綜上所述，足認被告甲○○上揭所為自白，與事實相符，
      本案事證明確，應依法論科。
三、論罪科刑
（一）罪名：
    1.按自大陸地區私運物品進入臺灣地區者，以私運物品進口
      論，適用懲治走私條例規定處斷，該條例第12條定有明文
      。而行政院依懲治走私條例第2條第4項規定於92年10月23
      日公告修正之管制物品項目及其數額丙項管制進口物品規
      定：一次私運下列物品之一項或數項，其總額由海關照緝
      獲時之完稅價格計算，超過新臺幣10,000元（外幣按當時
      辦理外匯銀行買進價格折算）或重量達1,000公斤者。一
      、（刪除）二、（刪除）、獎券、彩券或彩票四、（刪除
      ）五、海關進口稅則第一章至第八章所列之物品及稻米、
      稻米粉、花生、茶葉、種子（球）。而依96年2月14日修
      正公佈施行前海關進口稅則第一章至第八章所列之物品包
      括第一章活動物、第二章肉及食用雞、第三章魚類、甲殼
      類、軟體類其他水產無脊椎動物、第四章乳製品；禽蛋；
      天然蜜；未列名實用動物製品、第五章未列名動物產品、
      第六章活樹及其他植物；球莖、根及類似品；切花及裝飾
      用葉、第七章食用疏菜及部分根菜與塊莖菜、第八章食用
      果實及堅果；柑橘屬果實或甜瓜之外皮。是被告自大陸地
      區私運進入臺灣地區之大陸魚貨，即海關進口稅則第三章
      之魚類總重已達21,262公斤，緝獲時之完稅價格亦超過81
      1, 900元，顯已逾行政院依懲治走私條例第2條第4項公告
      管制物品項目及其數額丙項第5款規定之管制進口數額重
      量1,000公斤及緝獲時完稅價格10,000元甚明。又按中華
      民國領海為自基線起至其外側12浬間之海域，中華民國領
      海及鄰接區法第3條定有明文，又依聯合國海洋法公約之
      規定，12浬領海及24浬鄰接區外之海域，應屬公海海域。
      再以，走私行為之既遂或未遂，以是否進入國境為準（參
      見最高法院85年臺上字第4596號判決），而我國國境，在
      海上之延伸長度為12海浬，故如自海岸基線起，至其外側
      12海浬以外之水域私運管制物品進口，於進入12海浬內，
      即屬既遂。查被告私運管制物品遭行政院海岸巡防署中部
      地區巡防局第三海巡隊在新竹漁港外海約5.369海浬處時
      （北緯24度54分758秒，東經120度49分535秒）處查獲，
      業據認定如前，其私運管制物品之行為應屬既遂。是核被
      告所為係犯懲治走私條例第12條、第2條第1項準走私既遂
      罪。
    2.查被告為新竹漁港籍「欣揚16號」漁船之船長，違反中華
      民國船舶非經主管機關許可，不得航行至大陸地區規定，
      而未經主管機關許可，駕駛中華民國船舶航行至大陸地區
      ，所為係違反臺灣地區與大陸地區人民關係條例第28條第
      1項之規定，應依同條例第80條第1項前段之罪論處。
（二）想像競合：又一駕駛漁船運送走私物品行為，觸犯懲治走
      私條例第12條、第2條第1項之準走私罪及臺灣地區與大陸
      地區人民關係條例第80條第1項前段之罪，應從一重之懲
      治走私條例第12條、第2條第1項準走私罪論處（起訴書誤
      載為分論併罰，此部分係誤載應予更正）。
（三）累犯：查被告有如事實欄所述之前案刑事犯罪執行紀錄，
      有臺灣高等法院被告前案紀錄表1份附卷可稽，其於上開
      有期徒刑執行完畢後5年內，故意再犯本件有期徒刑以上
      之罪部分，應依刑法第47條第1項之規定，論以累犯，並
      加重其刑。
（四）量刑：被告前有2次違反懲治走私條例前案經判決確定執
      行完畢之素行不良，又私運管制物品進口，影響政府對於
      管制物品進口之管理，且所走私之魚貨未經檢疫，影響社
      會經濟，且有危害人民生命、身體安全之虞，惟犯後坦承
      犯行不諱，態度良好等一切情狀，量處如主文所示之刑。
（五）減刑：本件被告犯罪時間為96年1月18日，係在96年4月24
      日以前，符合中華民國九十六年罪犯減刑條例第2條第1項
      第3款規定，且無該條例第3條規定不予減刑之情形，爰減
      其刑期二分之一。
（六）爰不另為沒收諭知：上揭所示大陸漁產品，另由財政部關
      稅總局臺北關稅局依海關緝私條例等法令裁處沒入，爰不
      另為沒收之諭知，附此指明。
四、據上論斷，依刑事訴訟法第299條第1項前段、第273條之1第
    1項，懲治走私條例第12條、第2條第1項，臺灣地區與大陸
    地區人民關係條例第28條第1項，第80條第1項前段，刑法第
    11條前段、第47條第1項、第55條，中華民國九十六年罪犯
    減刑條例第2條第1項第3款、第7條，判決如主文。
本案經檢察官林鳳師到庭執行職務。
中　　華　　民　　國　　96　　年　　8 　　月　　14　　日
                  刑事第二庭    法　官  方鴻愷
以上正本證明與原本無異。
如不服本判決應於收受本判決後10日內向本院提出上訴書狀，其
未敘述上訴理由者，並得於提起上訴後10日內向本院補提理由書
狀(均須按他造當事人之人數附繕本)「切勿逕送上級法院」。
中　　華　　民　　國　　96　　年　　8 　　月　　15　　日
                                書記官  吳美雲
附錄論罪科刑法條：
懲治走私條例第2條
私運管制物品進口、出口逾公告數額者，處7年以下有期徒刑，
得併科新臺幣3百萬元以下罰金。
前項之未遂犯罰之。
第1項所稱管制物品及其數額，由行政院公告之。
臺灣地區與大陸地區人民關係條例第80條
中華民國船舶、航空器或其他運輸工具所有人、營運人或船長、
機長、其他運輸工具駕駛人違反第28條規定或違反第28條之1第1
項規定或臺灣地區人民違反第28條之1第2項規定者，處3年以下
有期徒刑、拘役或科或併科新臺幣1百萬元以上1千5百萬元以下
罰金。但行為係出於中華民國船舶、航空器或其他運輸工具之船
長或機長或駕駛人自行決定者，處罰船長或機長或駕駛人。
前項中華民國船舶、航空器或其他運輸工具之所有人或營運人為
法人者，除處罰行為人外，對該法人並科以前項所定之罰金。但
法人之代表人對於違反之發生，已盡力為防止之行為者，不在此
限。
刑法第7條之規定，對於第1項臺灣地區人民在中華民國領域
外私行運送大陸地區人民前往臺灣地區及大陸地區以外之國家或
地區者，不適用之。
第1項情形，主管機關得處該中華民國船舶、航空器或其他運輸
工具一定期間之停航，或廢止其有關證照，並得停止或廢止該船
長、機長或駕駛人之執業證照或資格。
